---
title: "Tarea 2 - MCD - 2024"
subtitle: "Analisis descriptivo y textual de discografia de Soda Stereo"
author: "Agustin Gonzalez Lamenza"
date: last-modified
date-format: long
format: 
  html:
    toc: true
    number-sections: true
    code-fold: true
    df-print: paged
    embed-resources: true
    output-file: index.html
execute:
  echo: true
  warning: false
---

# Carga de packages y datos
Este bloque de código carga todos los paquetes necesarios para realizar el análisis y también lee los archivos de datos que contienen la información sobre las canciones y las letras. Se asegura de eliminar duplicados en los conjuntos de datos antes de hacer la unión entre las canciones y las letras, lo que es importante para evitar inconsistencias en el análisis.

```{r}
library(tidyverse)
library(ggplot2)
library(wordcloud)
library(tidytext)
library(textdata)
library(stopwords)
library(here)
library(pastecs)
library(psych)

# Carga de los datos
songs <- read_tsv(here("data", "songs.tsv"))
lyrics <- read_tsv(here("data", "lyrics.tsv"))

songs_unique <- songs %>%
  distinct(track_name, .keep_all = TRUE)

lyrics_unique <- lyrics %>%
  distinct(song_name, .keep_all = TRUE)

# Realizar el join después de eliminar duplicados
data <- songs_unique %>%
  mutate(track_name = str_to_lower(track_name)) %>%
  inner_join(
    lyrics_unique %>% mutate(song_name = str_to_lower(song_name)),
    by = c("track_name" = "song_name")
  )
```

## Dataframe songs
Aquí se muestra el primer vistazo a los datos de las canciones, con un formato HTML que incluye un truncamiento de texto y tooltips. Esto es útil para ver rápidamente los nombres de las canciones sin que la tabla se vuelva demasiado larga o desordenada.

```{r}
songs_unique %>%
  head() %>%
  mutate(across(everything(), ~ paste0(
    '<span title="', ., '" style="max-width: 150px; overflow: hidden; text-overflow: ellipsis; white-space: nowrap;">',
    substr(., 1, 40), "...</span>"
  ))) %>%
  knitr::kable("html", escape = FALSE)
```

## Dataframe lyrics
Similar al bloque anterior, esta sección muestra las primeras filas del dataframe de letras con un formato visual similar, proporcionando un vistazo a las canciones y sus letras de manera compacta.

```{r}
lyrics_unique %>%
  head() %>%
  mutate(across(everything(), ~ paste0(
    '<span title="', ., '" style="max-width: 150px; overflow: hidden; text-overflow: ellipsis; white-space: nowrap;">',
    substr(., 1, 60), "...</span>"
  ))) %>%
  knitr::kable("html", escape = FALSE)
```

# Análisis descriptivo

## Distribución de duración de las canciones
Este gráfico muestra cómo se distribuyen las duraciones de las canciones. La visualización usa un histograma, lo que ayuda a entender la variabilidad en los tiempos de las canciones y ver si hay una tendencia hacia canciones más largas o más cortas.

```{r}
ggplot(data, aes(x = track_duration_ms / 1000)) +
  geom_histogram(binwidth = 30, fill = "steelblue", color = "white") +
  labs(
    title = "Distribución de la duración de las canciones",
    x = "Duración (segundos)",
    y = "Frecuencia"
  ) +
  theme_minimal()
```

## Relación entre energía y bailabilidad
Aquí se explora cómo se relacionan las métricas de energía y bailabilidad de las canciones. El gráfico de dispersión con una línea de regresión ayuda a visualizar si las canciones más energéticas tienden a ser también más bailables, lo cual puede ofrecer información interesante sobre el estilo de las canciones.

```{r}
ggplot(data, aes(x = track_energy, y = track_danceability)) +
  geom_point(alpha = 0.7, color = "darkorange") +
  geom_smooth(method = "lm", se = FALSE, color = "blue") +
  labs(
    title = "Relación entre energía y bailabilidad",
    x = "Energía",
    y = "Bailabilidad"
  ) +
  theme_minimal()
```

## Estadísticas descriptivas de features numericos
Esta sección calcula estadísticas descriptivas para las características numéricas de las canciones (por ejemplo, duración, energía, etc.). Presentar los valores promedio, mínimo, máximo, etc., nos da una idea de cómo son los datos en términos de estos atributos.

```{r}
numerical_features <- songs_unique %>%
  select(where(is.numeric))

res <- pastecs::stat.desc(numerical_features) %>%
  as.matrix() %>%
  as.data.frame() %>%
  round(2)

res <- format(res, scientific = FALSE)

knitr::kable(data.frame(res), digits = 2)
```

## Grafico de correlación

```{r}
pairs.panels(numerical_features,
  method = "pearson",
  hist.col = "#00AFBB",
  density = TRUE,
  ellipses = F
)
```

# Análisis textual

## Establecer una semilla para reproducibilidad
Aquí se establece una semilla para asegurar que el análisis de las palabras sea reproducible, lo que es importante para obtener los mismos resultados si se vuelve a ejecutar el análisis en el futuro.

```{r}
set.seed(123)
```

## Frecuencia de palabras
En este bloque se crea una lista de las palabras más frecuentes en las letras de las canciones, después de eliminar las palabras vacías (stopwords) y algunas otras específicas de Soda Stereo. El gráfico resultante muestra cuáles son las palabras más recurrentes, lo que puede decirnos mucho sobre los temas recurrentes en las canciones.

```{r}
stopwords_es <- stopwords("es")

# Crear un vector con las stopwords adicionales
# Sumo algo muy repetitivo en Soda (solo valido para Soda)
stopwords_adicionales <- c("ay", "oh")

stopwords_completas <- c(stopwords_es, stopwords_adicionales)

tokens <- data %>%
  unnest_tokens(word, lyrics) %>%
  anti_join(tibble(word = stopwords_completas), by = "word") %>%
  count(word, sort = TRUE)

tokens %>%
  top_n(20) %>%
  ggplot(aes(x = reorder(word, n), y = n)) +
  geom_col(fill = "purple") +
  coord_flip() +
  labs(
    title = "Palabras más frecuentes en las letras",
    x = "Palabras",
    y = "Frecuencia"
  ) +
  theme_minimal()
```

## Nube de palabras

```{r}
wordcloud::wordcloud(
  words = tokens$word,
  freq = tokens$n,
  max.words = 100,
  colors = brewer.pal(8, "Dark2")
)
```

## Análisis de sentimientos
Aquí se utiliza el léxico NRC para analizar los sentimientos presentes en las letras de las canciones. Los sentimientos son clasificados y contados, luego visualizados en un gráfico para mostrar cuál es el tono predominante (positivo, negativo, etc.) en las letras.

```{r}
# Análisis de sentimientos usando el léxico NRC
sentiments <- tokens %>%
  inner_join(get_sentiments("nrc"), by = "word") %>%
  count(sentiment, sort = TRUE)

ggplot(sentiments, aes(x = reorder(sentiment, n), y = n)) +
  geom_col(fill = "skyblue") +
  coord_flip() +
  labs(
    title = "Distribución de sentimientos en las letras",
    x = "Sentimiento",
    y = "Frecuencia"
  ) +
  theme_minimal()
```

## Nube de palabras de sentimientos

```{r}
wordcloud::wordcloud(
  words = sentiments$sentiment,
  freq = sentiments$n,
  min.freq = 1,
  colors = brewer.pal(8, "Dark2"),
)
```